【裁判字號】    99,上更(一),1
【裁判日期】    990430
【裁判案由】    違反毒品危害防制條例
【裁判全文】
臺灣高等法院高雄分院刑事判決       99年度上更(一)字第1號
上  訴  人
即  被  告  甲○○
選任辯護人  朱育男律師
上列上訴人因違反毒品危害防制條例案件，不服臺灣高雄地方法
院96年度訴字第1444號中華民國96年7 月24日第一審判決（起訴
案號：臺灣高雄地方法院檢察署96年度偵字第7828號），提起上
訴，最高法院發回更審，本院判決如下：
    主  文
原判決關於甲○○部分撤銷。
甲○○共同販賣第二級毒品，未遂，處有期徒刑貳年。扣案之第
二級毒品甲基安非他命壹包（驗後淨重零點肆捌伍公克）沒收銷
燬之；扣案之銀色SHARP 廠牌行動電話壹支（含門號0000000000
號SIM 卡1 枚），沒收。
    事  實
一、甲○○（綽號「姊仔」）與洪盟堯（綽號「長腳」，業經原
    審法院判處有期徒刑7 年8 月確定）2 人同住在高雄市○○
    區○○路635 巷17號3 樓租處，2 人均明知甲基安非他命係
    經政府公告列為毒品危害防制條例第2 條第2 項第2 款所定
    之第二級毒品，未經許可不得持有、販賣，竟共同基於販賣
    第二級毒品甲基安非他命牟取不法利益之犯意聯絡，共同以
    洪盟堯所有之0000000000號行動電話作為聯絡工具，由梁志
    鳳於民國於96年3 月9 日下午1 時許，撥打洪盟堯上開行動
    電話欲向其購買甲基安非他命，適洪盟堯正在午睡，而由甲
    ○○接聽電話後，梁志鳳即向甲○○表示欲向洪盟堯購買20
    00元之甲基安非他命，經甲○○轉告洪盟堯並經其同意該項
    交易後，甲○○即與梁志鳳相約在高雄市○○區○○路677
    巷口全家超商斜對面之「遠傳電信服務中心」交易甲基安非
    他命。嗣於同日下午2 時許，梁志鳳抵達約定之地點後，再
    撥打0000000000號行動電話並由甲○○接聽後，甲○○旋即
    攜帶洪盟堯所交付而以紅包袋1 紙（該紅包袋警方未扣案）
    內裝有甲基安非他命1 包（驗後淨重0.485 公克）甫步下其
    租處樓梯間時，即為警在該樓梯間內查獲，並當場在甲○○
    手上扣有未及交付梁志鳳之紅包袋1 只（內裝有甲基安非他
    命1 小包），警方隨後循線前往甲○○與洪盟堯同住之上開
    租處，又扣得洪盟堯所有並作為聯絡販賣甲基安非他命所用
    之搭配門號0000000000號之銀色SHARP 廠牌行動電話1 支（
    含SIM卡1枚），始查知上情。
二、案經高雄市政府警察局移送臺灣高雄地方法院檢察署檢察官
    偵查起訴。
    理  由
壹、證據能力部分：
一、按刑事訴訟法第159 條之1 第2 項所稱被告以外之人於偵查
    中向檢察官所為之陳述得為證據，立法者係以刑事訴訟法規
    定檢察官代表國家偵查犯罪、實施公訴，依法有訊問被告、
    證人、鑑定人之權，且實務運作時，偵查中檢察官向被告以
    外之人所取得之陳述，原則上均能遵守法律規定，不致違法
    取供，其可信性甚高，為兼顧理論與實務，而對被告以外之
    人於偵查中向檢察官所為之陳述，除顯有不可信之情況者外
    ，得為證據（最高法院95年度台上字第6675號判決意旨參照
    ）。本件證人梁志鳳檢察官偵查中所為之證述（偵卷27頁）
    ，性質上雖屬傳聞證據，惟其於偵查中向檢察官所為之證述
    ，並經具結在案，且已擔保其陳述之可信度，復無顯有不可
    信之情況，衡諸上開規定，自具有證據能力。
二、高雄市政府警察刑警大隊搜索扣押筆錄、扣押物品目錄表、
    扣押物品收據（警卷40-45 頁）、扣押物品清單（原審一卷
    100-102 頁），均係被告以外之人於審判外所做之書面陳述
    ，屬於傳聞證據。惟其本質上屬公務員本於職權所為，其正
    確性及可信性頗高，如有錯誤亦可請求更正，應屬第159 條
    之4 第1 款由公務員職務上所製作之紀錄或證明文書，應具
    有證據能力。
三、按現行刑事訴訟法關於「鑑定」之規定，除選任自然人充當
    鑑定人外，另設有囑託機關鑑定制度。依同法第198 條、第
    208 條之規定，不論鑑定人或鑑定機關、團體，固均應由法
    院、審判長、受命法官或檢察官視具體個案之需要而為選任
    、囑託，並依第206 條之規定，提出言詞或書面報告，始符
    合同法第159 條第1 項所定得作為證據之「法律有規定」之
    情形。否則所為之鑑定，仍屬傳聞證據。本件原審卷附高雄
    醫學大學附設中和紀念醫院檢驗報告1 紙（原審一卷78頁）
    ，為原審法院送請鑑定，揆諸前揭說明，屬「法律規定」得
    為證據者，應有證據能力。
四、按被告以外之人於審判外之言詞或書面陳述，除法律有規定
    者外，不得作為證據，刑事訴訟法第159 條第1 項固定有明
    文。惟被告以外之人於審判外之陳述，雖不符第159 條之1
    至第159 條之4 之規定，而經當事人於審判程序同意作為證
    據，法院審酌該言詞陳述或書面陳述作成時之情況，認為適
    當者，亦得為證據；當事人、代理人或辯護人於法院調查證
    據時，知有第159 條第1 項不得為證據之情形，而未於言詞
    辯論終結前聲明異議者，視為有前項之同意，同法第159 條
    之5 第2 項定有明文。本判決其餘後述所引用證據資料，檢
    察官、被告及其辯護人均明知為傳聞證據，於本院審理時，
    均未爭執其證據能力，而本院審酌該等言詞陳述或書面陳述
    作成時之情況，並無非法取得等不適當之情形，且與待證事
    項均具有關連性，依刑事訴訟法第159 條之5 第2 項之規定
    ，均具有證據能力。
貳、實體上認定
一、訊據上訴人即被告（下稱被告）甲○○對於案發之際攜帶甲
    基安非他命1 小包欲前往約定地點販賣梁志鳳之事實，已於
    偵訊及本院均坦承不諱（偵卷6 頁、7 頁、原審二卷5 頁、
    本院卷65頁反面），核與證人梁志鳳於警詢及偵訊證述其於
    案發當天向被告甲○○及洪盟堯購買甲基安非他命之情節相
    符，梁志鳳並證稱：我是在96年3 月9 日13時許，用我所使
    用手機0000000000撥打手機0000000000號要向一名綽號「長
    腳仔」（洪盟堯）的男子購買毒品安非他命2 千元，結果「
    長腳仔」沒有接電話，是一位綽號「姐仔」（即被告甲○○
    ）的女子接電話，她跟我說「長腳仔」在睡覺，我就跟「姐
    仔」說要騎車過去，我到後昌街之後，再度打電話00000000
    00號，「姐仔」叫我到後昌路「全家超商」斜對面的「遠傳
    電信服務中心」旁邊的巷口等她等語（警卷32-34 頁），並
    證稱：第3 次是我打電話去，是甲○○接的，電話中已經講
    好要是買安非他命，但還沒交貨便被警方查獲等語（偵卷27
    頁，原審卷156-158 頁）。另同案被告洪盟堯亦於原審審理
    時供稱：梁志鳳打電話給我時，我在睡覺，是甲○○轉告給
    我，我就麻煩甲○○幫我拿1 個紅包袋出去（交給梁志鳳）
    等語（原審一卷159 頁）。又本件案發當時查獲之警員即證
    人張啟志亦證述：當時是在甲○○手上查獲甲基安非他命1
    小包…，是用紅包袋裝著的安非他命，…（你們有無問她《
    甲○○》要去哪裡？）有，她有說是要把這包東西交給梁志
    鳳等語（原審一卷131 頁、132 頁），故被告上開自白販賣
    甲基安非他命予梁志鳳，惟尚未及交付即被警查獲之事實，
    已甚明確。另同案被告洪盟堯雖於原審供稱：我並沒有跟甲
    ○○講說（紅包袋）裡面是什麼東西云云（原審一卷159 頁
    ），然被告甲○○事先既已與梁志鳳聯絡購買甲基安非他命
    之事，且又已轉告洪盟堯上情，業如前述，故其理應已知悉
    紅包袋內裝有甲基安非他命無訛，故洪盟堯雖供稱: 並未跟
    甲○○講說（紅包袋）裡面是什麼東西云云，尚不足為被告
    甲○○有利之認定。
二、又邇來政府為杜絕毒品氾濫，毒害人民甚深，再三宣導教民
    眾遠離毒品、媒體之報導既深且廣，對於毒品之禁絕，應為
    民眾所熟悉。又政府對於查緝施用、轉讓及販賣毒品無不嚴
    格執行，且販賣毒品罪更係重罪，設若無利可圖，衡情一般
    持有毒品者，當不致輕易將持有毒品交付他人。況乎毒品甲
    基安非他命價格不貲、物稀價昂，且販賣毒品甲基安非他命
    係違法行為，非可公然為之，亦無公定之價格，不論任何包
    裝，均可任意分裝增減分量，每次買賣價量，亦可能隨時依
    雙方間之關係深淺、資力、需求量及對行情之認知、來源是
    否充裕、查緝是否嚴緊，購買者被查獲時供述購買對象之可
    能性風險之評估等，因而異其標準，並隨時機動調整，非可
    一概而論。又本件被告洪盟堯已供承：我有賺到當中的差量
    ，就是比方說我用2000元買來，再賣給他（梁志鳳）時，我
    有抽取一點出來自己施用，這個他（梁志鳳）也知道等語（
    原審一卷165 頁），足見本件被告甲○○與洪盟堯共同販賣
    甲基安非他命予梁志鳳，其2 人主觀上確有營利之意圖，已
    甚明確。又警方於案發之際在被告甲○○手上所扣得之晶體
    1 包，經送請高雄醫學大學附設中和紀念醫院鑑定結果，亦
    經檢出甲基安非他命陽性反應，此有高雄醫學大學附設中和
    紀念醫院檢驗報告1 紙（原審一卷78頁），而警方隨後又在
    被告甲○○與洪盟堯同住地點亦搜扣被告甲○○與洪盟堯作
    為共同聯絡販賣甲基安非他命予梁志鳳之0000000000號行動
    電話1 支之事實，復有高雄市政府警察刑警大隊搜索扣押筆
    錄、扣押物品目錄表、扣押物品收據、扣押物品清單可按及
    0000000000號行動話1 支扣案足憑，故本件事證明確，被告
    甲○○犯行洵堪認定。
參、論罪科刑及撤銷改判、沒收
一、新舊法比較：
    按行為後法律有變更者，適用行為時之法律。但行為後之法
    律有利於行為人者，適用最有利於行為人之法律，刑法第2
    條第1 項定有明文。本件被告甲○○行為後，毒品危害防制
    條例第4 條第2 項規定，業已於98年5 月20日修正，並於同
    年11月20日生效，依該條項修正後規定：「製造、運輸、販
    賣第二級毒品者，處無期徒刑或7 年以上有期徒刑，得併科
    新臺幣1,000 萬元以下罰金。」將罰金上限自修正前之700
    萬元提高為1,000 萬元，比較新舊法之結果，修正後之規定
    並非較有利於被告甲○○，原應適用行為時之法律即修正前
    毒品危害防制條例第4 條第2 項規定；然被告於上開行為時
    ，另毒品危害防制條例第17條原規定：「犯第4 條第1 項至
    第4 項、第5 條第1 項至第4 項前段、第6 條第1 項至第4
    項、第7 條第1 項至第4 項、第8 條第1 項至第4 項、第10
    條或第11條第1 項、第2 項之罪，供出毒品來源，因而破獲
    者，得減輕其刑。」，亦同時修正規定：「犯第4 條至第8
    條、第10條或第11條之罪，供出毒品來源，因而查獲其他正
    犯或共犯者，減輕或免除其刑。犯第4 條至第8 條之罪於偵
    查及審判中均自白者，減輕其刑。」，核修正後之毒品危害
    防制條例第17條第1 項規定除修正「因而破獲者」文字為「
    因而查獲其他正犯或共犯者」外，並刪除原條文「得減輕或
    免除其刑」之「得」字；第2 項則增列自白減輕其刑之規定
    ，於量刑適用上，自以修正後之規定對被告較為有利。又上
    開毒品危害防制條例第4 條第2 項、第17條之規定，係對法
    定刑度與減輕其刑之適用規定，則綜合比較新舊法之規定後
    ，認被告所為，應適用98年11月22日修正施行後之毒品危害
    防制條例第4 條第2 項、第17條之規定較有利被告。
二、核被告甲○○所為，係犯修正後毒品危害防制條例第4 條第
    2 項之販賣第二級毒品罪。被告甲○○販賣甲基安非他命予
    梁志鳳之行為，與洪盟堯2 人間，有犯意聯絡及行為分擔，
    均為共同正犯。被告甲○○持有第二級毒品之低度行為，已
    為其販賣之高度行為所吸收，均不另論罪。又被告甲○○尚
    未及將甲基安非他命交付梁志鳳即被查獲，應屬販賣未遂，
    依法減輕其刑後，另再依修正後毒品危害防制條例第17條第
    2 項之規定減輕其刑，並遞減其刑。
三、原判決就關於被告甲○○部分據以論處罪刑，固非無見；惟
    查：(1)高雄市政府警察刑警大隊搜索扣押筆錄、扣押物品目
    錄表、扣押物品收據、扣押物品清單，均屬刑事訟訴法第15
    9 條之4 第1 款由公務員職務上所製作之紀錄或證明文書，
    自有證據能力，惟原審僅籠統認上開文書均屬同法第159 條
    之5 之規定認有證據能力（原判決第4 頁），已有未當。(2)
    原判決認梁志鳳於96年3 月8 日某時，先向洪盟堯表示有意
    購買甲基安非他命，洪盟堯即於同日與有共同販賣第二級毒
    品犯意聯絡之被告甲○○以2000元之價格，共同向莊月雯販
    入不詳數量之第二級毒品甲基安非他命1 包，因認被告甲○
    ○此部分即構成販賣第二級毒品，則尚乏證據足資證明（理
    由後述），原判決對此部分認被告甲○○成立販賣第二級毒
    品既遂罪，自有未合。(3)又被告已於偵查自白犯罪，應依修
    正後毒品危害防制條例第17條第2 項規定減輕其刑，原審未
    及審酌，亦有未當。(4)扣案之其中3 包（驗後淨重分別為17
    .2 61 、0.344 、0.804 公克）、3 包（驗後淨重合計為1.
    009 公克）、6 包（驗後淨重合計為0.958 公克）甲基安非
    他命及塑膠鏟管6 支，並無證據證與本件被告甲○○販賣第
    二級毒品有何關連，原審併予宣告沒收，亦有未洽。
四、原判決固以: 梁志鳳於96年3 月8 日某時，先向洪盟堯表示
    有意購買甲基安非他命，洪盟堯即於同日與有共同販賣第二
    級毒品犯意聯絡之被告甲○○以2000元之價格，向莊月雯販
    入不詳數量之第二級毒品甲基安非他命1 包，因認被告甲○
    ○此部分係構成販賣第二級毒品既遂罪云云。惟查梁志鳳雖
    於96年3 月9 日下午1 時許，曾撥打洪盟堯之0000000000號
    行動電話而與綽號「姊仔」之被告甲○○聯絡，並向其購買
    甲基安非他命，惟梁志鳳尚未取得被告甲○○所交易之甲基
    安非他命即被警查獲，業據梁志鳳證述在卷（偵卷27頁）。
    梁志鳳另又證稱：伊曾於95年12月底及96年2 月底兩次打電
    話購買甲基安非他命，接電話的都是男生，就是綽號「長腳
    」的洪盟堯，交付毒品的也都是「長腳」，該2 次並未與「
    長腳」以外之人接觸，96年2 月底那次，原本是一女子接電
    話，但伊說要找「長腳」，而該女子便將電話拿給被告洪盟
    堯聽，其直到96年3 月9 日第3 次交易之前，均未見過甲○
    ○等語（原審一卷154-155 、159 頁），是梁志鳳於上開2
    次（95年12月下旬及96年2 月下旬）與洪盟堯進行毒品之交
    易之過程中，均係與洪盟堯直接聯繫，而被告甲○○雖於梁
    志鳳第2 次來電時，曾接聽過電話，然已隨即將電話轉接予
    洪盟堯，而並未與梁志鳳有何談論毒品交易內容之事實，已
    甚顯明。而同案被告洪盟堯亦供稱: （都是他《梁志鳳》先
    跟你說他要買多少錢嗎？）對。（你是否都是當天交給他？
    ）不一定，被查獲這一次是他前1 天（96年3 月8 日）跟我
    講，我當天（96年3 月9 日）才要拿給他（梁志鳳）。（當
    天是你拿給他的嗎？）不是，我當時在睡覺，是甲○○拿給
    他的，後來就遇到警察了等語（原審一卷16頁），亦核與被
    告甲○○於偵訊所供：梁志鳳在96年3 月9 日中午確實有打
    電話找洪盟堯，是我接聽的電話，梁志鳳表示要購買2000元
    的安非他命，我也答應他，…，當天我是要將梁志鳳購買的
    安非他命拿去給他時，就被警察查獲了等語（偵卷6 頁、原
    審二卷5 頁）相符，足見被告甲○○係於警員查獲之當日始
    將甲基安非他命販賣梁志鳳之事實，已甚明確。另參諸洪盟
    堯於原審雖供稱：（扣案的安非他命有1 包是17公克重，如
    何直接賣給人家？）17公克是我前一天（96年3 月8 日）向
    莊月雯買的，我賣給梁志鳳的部分，是莊月雯另外包1 包
    2000 元 的給我，因為我不知道2000元要包多少等語（原審
    一卷15 9-172頁）。然亦未提及被告甲○○與洪盟堯於96年
    3 月8日 向莊月雯購入甲基安非他命時，有何共同販賣甲基
    安非他命之犯意聯絡，故原審認被告甲○○與洪盟堯於96年
    3 月8日 向莊月雯購入時甲基安非他命時，即已與洪盟堯有
    共同販賣甲基安非他命之犯意聯絡云云，則尚乏證據足資證
    明，附此敘明。
五、本件扣案被告甲○○與洪盟堯共同販賣之第二級毒品甲基安
    非他命1 包（驗後淨重0.485 公克），應依毒品危害防制條
    例第18條第1 項前段沒收銷燬之；另扣案之搭配0000000000
    號門號使用之銀色SHARP 廠牌行動電話1 支（含SIM 卡1 枚
    ），係作為被告甲○○與洪盟堯供販賣甲基安非他命所用之
    工具，且為被告洪盟堯所有，依共犯責任共同理論，應依同
    法第19條1 項之規定，併予宣告沒收。另扣案3 包（驗後淨
    重分別為17.261、0.344 、0.804 公克）、3 包（驗後淨重
    合計為1.009 公克）、6 包（驗後淨重合計為0.958 公克）
    甲基安非他命及塑膠鏟管6 支及電子磅秤1 臺、玻璃管4 支
    、殘渣袋7 只、空夾鏈袋1 批、剪刀1 支、行動電話7 支及
    0000000000號、0000000000號之行動電話SIM 卡計2 枚，均
    且無證據證明與本件被告甲○○販賣予梁志鳳有何關連，爰
    均不宣告沒收，併此敘明。
肆、同案被告洪盟堯販賣二級毒品部分，業經原審法院於96年7
    月24日判處有期徒刑7 年8 月並已撤回上訴確定；另被告甲
    ○○被訴於95年12月底某日、96年2 月初先後2 次與洪盟堯
    共同販賣甲基安非他命部分，亦經原審於96年7 月24日判決
    無罪（公訴人未上訴）亦已確定，均不另論列，附此敘明。
據上論結，應依刑事訴訟法第369 條第1 項前段、第364 條、第
299 條第1 項前段，修正後毒品危害防制條例第4 條第2 項、第
6 項、第17條第2 項、第18條第1 項前段、第19條第1 項，刑法
第11條、第25條第1 項、第2 項、第28條，判決如主文。
本案經檢察官陳建年到庭執行職務。
中    華    民    國    99    年    4     月    30    日
                    刑事第十庭  審判長法  官 陳中和
                                      法  官 林水城
                                      法  官 李政庭
以上正本證明與原本無異。
如不服本判決應於收受本判決後10日內向本院提出上訴書狀，其
未敘述上訴理由者，並得於提起上訴後10日內向本院補提理由書
狀（均須按他造當事人之人數附繕本）「切勿逕送上級法院」。
中    華    民    國    99    年    4     月    30    日
                                      書記官 周青玉
附錄本件判決論罪科刑法條：
毒品危害防制條例第4條
製造、運輸、販賣第一級毒品者，處死刑或無期徒刑；處無期徒
刑者，得併科新臺幣1 千萬元以下罰金。
製造、運輸、販賣第二級毒品者，處無期徒刑或7 年以上有期徒
刑，得併科新臺幣7 百萬元以下罰金。
製造、運輸、販賣第三級毒品者，處5 年以上有期徒刑，得併科
新臺幣5 百萬元以下罰金。
製造、運輸、販賣第四級毒品者，處3 年以上10年以下有期徒刑
，得併科新臺幣3 百萬元以下罰金。
製造、運輸、販賣專供製造或施用毒品之器具者，處1 年以上7
年以下有期徒刑，得併科新臺幣1 百萬元以下罰金。
前五項之未遂犯罰之。

司法院資訊處製作；財團法人民間司法改革基金會備份。
